【裁判字號】    95,上易,2076
【裁判日期】    951130
【裁判案由】    竊盜等
【裁判全文】
臺灣高等法院刑事判決                95年度上易字第2076號
上  訴  人  台灣桃園地方法院檢察署檢察官
被      告  己○○
                    現於臺灣台北看守所羈押中
上列上訴人因被告竊盜案件，不服臺灣桃園地方法院95年度易字
第956號，中華民國95年9月15日第一審判決（起訴案號：臺灣桃
園地方法院檢察署95年度偵字第12901 號），提起上訴，本院判
決如下：
    主  文
上訴駁回。
    事  實
一、己○○與其真實姓名年籍不詳綽號「阿忠」成年友人，共同
    基於意圖為自己不法所有之犯意，於95年6 月11日下午某時
    ，二人共乘「阿忠」所駕駛車牌號碼不詳之自小客車，並攜
    帶「阿忠」所有之萬能鑰匙2 支及客觀上足對人之生命、身
    體造成危險，足供兇器使用之水管鉗2支、美工刀1支、老虎
    鉗1支、梅花扳手2支、銼刀1支、一字起子 2支、十字起子2
    支、尖嘴鉗2支，四處尋找下手目標，嗣於同日下午4時許，
    行經桃園縣新屋鄉永安漁港北堤路旁，見該處停放有庚○○
    所有，車牌號碼為G7-8090號之自用小客車1臺，且四下無人
    ，認有機可乘，乃由己○○負責把風，阿忠以前揭工具開啟
    該車車門，復發動引擊，而以此方式行竊該車。然因桃園縣
    新屋鄉永安漁港附近竊案頻傳，是桃園縣政府警察局楊梅分
    局員警早已在該處埋伏已久，於見己○○與阿忠行竊該車得
    手後正欲離去之際，立即趨前逮捕，並自己○○身上起出內
    置有萬能鑰匙2支、水管鉗2支、美工刀1支、老虎鉗1支、梅
    花扳手2支、銼刀1支、一字起子2支、十字起子2支及尖嘴鉗
    2支之手提袋1只，惟阿忠仍乘隙逃逸。
二、案經桃園縣政府警察局楊梅分局報請臺灣桃園地方法院檢察
    署檢察官偵查起訴。
    理   由
壹、有罪部分：
一、訊據被告己○○對其有於上開時、地，與綽號「阿忠」之成
    年男子共同持萬能鑰匙2支、水管鉗2支、美工刀1 支、老虎
    鉗1支、梅花扳手2支、銼刀1支、一字起子 2支、十字起子2
    支及尖嘴鉗2支，行竊庚○○所有車牌號碼為G7-8090號之自
    用小客車1 台等情，於偵查及原審審理中均坦承不諱，核與
    被害人庚○○之指述相符，並有贓物認領保管單乙紙在卷足
    憑，此外，復有供被告與阿忠行竊所用之萬能鑰匙2 支、水
    管鉗2支、美工刀1支、老虎鉗1支、梅花扳手2支、銼刀1 支
    、一字起子2支、十字起子2支及尖嘴鉗2 支扣案可佐，堪認
    被告自白與事實相符，足可採為本案論罪科刑之基礎。綜上
    所述，本件事證明確，被告犯行堪以認定，應依法論科。
二、
  (一)按刑法第321條第1項第3 款之攜帶兇器竊盜罪，係以行為人
    攜帶兇器竊盜為其加重條件，此所謂兇器，其種類並無限制
    ，凡客觀上足對人之生命、身體、安全構成威脅，具有危險
    性之兇器均屬之（最高法院79年度台上字第5253號判例參照
    ）。查被告於上揭時地竊盜時隨身攜帶之水管鉗、美工刀、
    老虎鉗、梅花扳手、銼刀、一字起子、十字起子及尖嘴鉗，
    因係鐵質製品，質地堅硬，此觀諸扣案工具之照片即明（見
    95年度偵字第12901號卷第54 頁），可見其客觀上足對人之
    生命、身體、安全構成威脅，具有危險性，因屬兇器。而被
    告於為本件竊盜時復攜帶上開工具而為之，故核被告所為，
    係犯刑法第321條第1項第3款之攜帶兇器竊盜罪。
  (二)被告己○○與該不詳姓名年籍綽號「阿忠」成年男子就上開
    犯行，彼此間有犯意聯絡，行為分擔，均為共同正犯。至於
    95年7月1日經修正生效施行之刑法第28條之原條文內容，雖
    由「二人以上共同實施犯罪之行為者，皆為正犯。」，修正
    更改為「二人以上共同實行犯罪之行為者，皆為正犯」。然
    關於上開共同正犯之條文用語之修正，並不影響本件之論罪
    科刑，不生新舊法比較適用之問題，自應適用修正前之刑法
    第28條之規定。
三、原審以被告犯行事證明確，適用修正前刑法第 28條、第321
    條第1項第3款之規定，並審酌被告年輕力盛，不思循以正當
    管道或取財物，圖謀不勞而獲，且於行竊之際攜帶危及人體
    生命、安全之工具為數甚多，惟其於犯後坦承犯行，態度尚
    稱良好等一切情狀，量處被告有期徒刑7 月，復說明扣案供
    被告與阿忠共同行竊所用之萬能鑰匙2支、水管鉗2支、美工
    刀1支、老虎鉗1支、梅花扳手2支、銼刀1支、一字起子2 支
    、十字起子2支及尖嘴鉗2支，宣告沒收。經核其認事用法並
    無不當，量刑亦屬妥適，應予維持。
貳、不另為無罪之諭知部分：
一、公訴意旨另以：被告己○○有與年籍不詳綽號阿忠之成年男
    子，於上開時、地，係以持上開工具毀損庚○○所有自小客
    車車門之方式，行竊該車，因認被告此部分另涉犯有刑法第
    354 條之毀損罪；另被告與真實姓名年籍不詳綽號阿忠之成
    年男子共同意圖為自己不法之所有概括犯意聯絡或以徒手或
    以萬能鑰匙2支、水管鉗2支、美工刀1支、老虎鉗1支、梅花
    扳手2 支、銼刀1支、一字起子2支、十字起子2支及尖嘴鉗2
    支，連續於附表所示時間、地點以如附表方式竊盜如附表所
    示被害人之財物，因認被告此部分亦涉犯刑法第321條第1項
    第3 款之攜帶兇器罪嫌，而與前述論罪科刑之竊盜犯行有連
    續犯之裁判上一罪關係云云。
二、按事實之認定，應憑證據，如未能發現相當證據，或證據不
    足以證明，自不能以推測或擬制之方法，以為裁判基礎；又
    認定不利於被告之事實，須依積極證據，苟積極證據不足為
    不利於被告事實之認定時，即應為有利於被告之認定，更不
    必有何有利之證據；次按，被告之自白，不得作為有罪判決
    之唯一證據，仍應調查其他必要之證據，以察其是否與事實
    相符，刑事訴訟法第156條第2項定有明文。立法目的，乃欲
    以補強證據擔保被告自白之真實性，亦即防止偏重自白，以
    避免錯誤之裁判，故以補強證據之存在，限制自白在證據上
    之價值。
三、公訴意旨認被告涉犯上開犯行，無非係以被告於警詢、偵查
    中之自白及被害人於警詢中之指述為主要論據。訊之被告於
    原審及本院審理時堅詞否認有於起訴書附表編號一至七所示
    時間、地點竊盜，並以其確有於警詢、偵查中承認有於起訴
    書附表編號一至七所示時間、地點行竊，然此係因其於為警
    查獲後，因傷受醫，其於製作筆錄時，聽聞承辦員警表示其
    醫藥費係由警方代為支付，故伊方承認有於起訴書附表編號
    一至七所示時間、地點行竊等語。
四、經查：
  (一)訊據被告於警詢、偵查及原審審理時均稱：就其與阿忠行竊
    庚○○所有自小客車部分，係由阿忠負責下手行竊，伊負責
    在旁把風，故伊不知阿忠係如何開啟該車車門等語明確，而
    依卷附該自小客車之照片觀之，亦未見該車車門有遭毀損之
    情形，且被害人亦未指述其車門有遭毀損等情，是本件尚乏
    證據證明被告與阿忠係以毀損該車車門方式行竊該車，依首
    揭說明，本應就被告被訴毀損部分為無罪判決之諭知，惟公
    訴意旨認此部分與前揭論罪科刑部分有牽連犯之裁判上一罪
    關係，爰不另為無罪之諭知。
  (二)訊之被害人乙○○、丁○○、甲○○、戊○○、辛○○、丙○○及詹健伴固分別於警詢中指述，其等之自小客車，有於
    附表所示時間、地點，遭人以破壞車窗方式，而行竊車內財
    物等語明確。然按被害人乙○○、丁○○、甲○○、戊○○
    、辛○○、丙○○及詹健伴於其等自小客車遭破壞之際，均
    未在場，是其等並未證述有親見被告行竊之事實。
  (三)雖被告曾於警詢時自承與阿忠約在4 月初開始在新屋永安地
    區犯案，且其於檢察官訊問時復供稱：4至6月與阿忠在永安
    漁港偷東西等語，然依據被害人丙○○、丁○○之證述，其
    等所有自小客車遭破壞車窗後行竊車內財物之地點，分別在
    楊梅鎮○○路○段及新屋鄉○○路與三民路口，則被告此部
    分自白已與事實不符，且其於原審準備程序及審理程序時已
    更易前詞，堅決否認有公訴意旨所指附表所示之竊盜犯行，
    復無任何與附表所述竊盜犯行有關之贓物扣案。從而，被告
    前後所供不一，尚難以被告於警詢及偵訊時所為之自白，遽
    為不利於被告之認定。
  (四)又公訴人於原審審理時傳訊查獲被告之桃園縣政府警察局楊
    梅分局警員蔡佰倉、蔡英杰，證人蔡佰倉、蔡英杰雖均證稱
    ：本件被告遭警方追捕時，有與警方發生扭打，故其確有受
    傷，故於逮捕被告後，警方確將其先行送醫治療，惟警方並
    未支付其醫療費用，且於製作筆錄時亦未曾提及被告就診之
    醫藥費用係由警方支出等語，公訴人並據此指述被告於原審
    審理時所辯，顯係虛捏之詞，然此至多僅足以證明被告前開
    辯解不足以採信，惟被告當時確因遭逮捕時與警扭打而受傷
    ，有怡仁綜合醫院診斷證明書乙紙附卷可稽。
  (五)綜上所述，就檢察官起訴被告有於附表所示時間、地點行竊
    部分，既查無積極證據足認被告涉犯有公訴人所指竊盜犯行
    ，自屬不能證明被告此部分之犯罪。然因檢察官認此部分與
    前開論罪科刑部分有連續犯之裁判上一罪關係，爰不另為無
    罪之諭知。
五、原審以被告被訴毀損及如附表所示之竊盜犯行，本於上述同
    一理由說明不另為無罪之諭知，經核並無不合。
參、公訴人上訴意旨，仍以被告已於警詢及偵查中自白有附表所
    示之竊盜犯行，且被害人之證述亦足以補強被告自白之真實
    性云云，然按公訴意旨所指被告另有附表所示之犯行部分不
    能證明犯罪，已如前述，其據此指摘原判決不當，為無理由
    ，應予駁回。
據上論斷，應依刑事訴訟法第368條，判決如主文。
本案經檢察官劉斐玲到庭執行職務。
中    華    民    國    95    年    11    月    30    日
                  刑事第十一庭審判長法  官  張連財
                                    法  官  林明俊
                                    法  官  楊照男
以上正本證明與原本無異。
不得上訴。
                                    書記官  陳秋雄
中    華    民    國    95    年    11    月    30    日
訴中華民國刑法第321條 （加重竊盜罪）犯竊盜罪而有左列情形
之一者，處6月以上、5年以下有期徒刑：一於夜間侵入住宅或有
人居住之建築物、船艦或隱匿其內而犯之者。
二  毀越門扇、牆垣或其他安全設備而犯之者。
三  攜帶兇器而犯之者。
四  結夥三人以上而犯之者。
五  乘火災、水災或其他災害之際而犯之者。
六  在車站或埠頭而犯之者。
附表：
┌──┬───┬────┬───┬──────┬────┬───┐
│編號│時  間│地   點 │被害人│行 為 方 式 │失竊財物│附  註│
├──┼───┼────┼───┼──────┼────┼───┤
│一  │九十五│桃園縣新│乙○○│由被告把風，│身分證、│      │
│    │年四月│屋鄉永安│      │綽號「阿忠」│汽機車駕│      │
│    │一日下│村十六鄰│      │之男子徒手行│照、健保│      │
│    │午三時│永安漁港│      │竊          │卡、提款│      │
│    │許    │北堤    │      │            │卡三張（│      │
│    │      │        │      │            │郵局、合│      │
│    │      │        │      │            │作金庫、│      │
│    │      │        │      │            │新竹企銀│      │
│    │      │        │      │            │）、手機│      │
│    │      │        │      │            │一支、新│      │
│    │      │        │      │            │臺幣一千│      │
│    │      │        │      │            │二百元  │      │
├──┼───┼────┼───┼──────┼────┼───┤
│二  │九十五│桃園縣新│丁○○│由被告把風，│女用皮包│毀損部│
│    │年四月│屋鄉中山│      │綽號「阿忠」│一只、新│分未據│
│    │九日晚│路與三民│      │之男子以上開│臺幣一萬│告訴  │
│    │上八時│路口    │      │工具敲破停放│二千元，│      │
│    │十分許│        │      │在該處被害人│港幣二千│      │
│    │      │        │      │所有之車號九│元      │      │
│    │      │        │      │二一七-FE 號│        │      │
│    │      │        │      │自小客車車窗│        │      │
│    │      │        │      │玻璃後行竊  │        │      │
├──┼───┼────┼───┼──────┼────┼───┤
│三  │九十五│桃園縣新│甲○○│由被告把風，│背包一只│毀損部│
│    │年五月│屋鄉永安│      │綽號「阿忠」│、身分證│分未據│
│    │二十日│漁港魚市│      │之男子以上開│、健保卡│告訴  │
│    │晚上七│場旁停車│      │工具敲破停放│、郵局提│      │
│    │時許  │格      │      │在該處被害人│款卡、存│      │
│    │      │        │      │所有之車號○│摺、印章│      │
│    │      │        │      │一六一-EL 號│、聯邦銀│      │
│    │      │        │      │自小客車車窗│行信用卡│      │
│    │      │        │      │玻璃後行竊  │、新臺幣│      │
│    │      │        │      │            │二千元  │      │
├──┼───┼────┼───┼──────┼────┼───┤
│四  │九十五│桃園縣新│戊○○│由被告把風，│背包一只│毀損部│
│    │年五月│屋鄉深圳│      │綽號「阿忠」│、皮包一│分未據│
│    │二十六│村二鄰永│      │之男子以上開│只、身分│告訴  │
│    │日中午│安漁港南│      │工具敲破停放│證、健保│      │
│    │十二時│堤產業道│      │在該處被害人│卡、駕照│      │
│    │許    │路      │      │所有之車號五│二張、信│      │
│    │      │        │      │F-二○五七號│用卡三張│      │
│    │      │        │      │自小客車車窗│（荷蘭銀│      │
│    │      │        │      │玻璃後行竊  │行、匯豐│      │
│    │      │        │      │            │銀行、安│      │
│    │      │        │      │            │信銀行）│      │
│    │      │        │      │            │、提款卡│      │
│    │      │        │      │            │二張、手│      │
│    │      │        │      │            │機一支、│      │
│    │      │        │      │            │新臺幣一│      │
│    │      │        │      │            │千元    │      │
├──┼───┼────┼───┼──────┼────┼───┤
│五  │九十五│桃園縣新│辛○○│由被告把風，│LV牌皮包│毀損部│
│    │年五月│屋鄉永安│      │綽號「阿忠」│、皮夾各│分未據│
│    │三十日│漁港北堤│      │之男子以上開│一只，信│告訴  │
│    │晚上五│        │      │工具敲破停放│用卡五張│      │
│    │時十分│        │      │在該處被害人│（日盛銀│      │
│    │許    │        │      │所有之車號○│行一張、│      │
│    │      │        │      │○○八-FS 號│國泰世華│      │
│    │      │        │      │自小客車車窗│銀行二張│      │
│    │      │        │      │玻璃後行竊  │富邦銀行│      │
│    │      │        │      │            │二張）、│      │
│    │      │        │      │            │國泰世華│      │
│    │      │        │      │            │銀行存摺│      │
│    │      │        │      │            │、印章  │      │
├──┼───┼────┼───┼──────┼────┼───┤
│六  │九十五│桃園縣楊│丙○○│由被告把風，│手機一支│毀損部│
│    │年六月│梅鎮中山│      │綽號「阿忠」│        │分未據│
│    │四日上│北路二段│      │之男子以上開│        │告訴  │
│    │午十一│二百二十│      │工具敲破停放│        │      │
│    │時三十│七號前  │      │在該處被害人│        │      │
│    │分許  │        │      │所有之自小客│        │      │
│    │      │        │      │車車窗玻璃後│        │      │
│    │      │        │      │行竊        │        │      │
├──┼───┼────┼───┼──────┼────┼───┤
│七  │九十五│桃園縣新│詹健伴│由被告把風，│背包一只│毀損部│
│    │年六月│屋鄉笨港│      │綽號「阿忠」│、身分證│分未據│
│    │十一日│村永安漁│      │之男子以上開│、機車行│告訴  │
│    │下午四│港南堤停│      │工具敲破停放│照、手機│      │
│    │時許  │車場旁  │      │在該處被害人│一支、印│      │
│    │      │        │      │所有之車號  │章一顆  │      │
│    │      │        │      │二二八○-EQ │        │      │
│    │      │        │      │自小客車車窗│        │      │
│    │      │        │      │玻璃後行竊  │        │      │
└──┴───┴────┴───┴──────┴────┴───┘


司法院資訊處製作；財團法人民間司法改革基金會備份。
